臺灣新竹地方法院交通事件裁定　93年度交聲字第237號
移送機關　交通部公路總局新竹區監理所
異議人即
受處分人　和暉實業股份有限公司
法定代理
人　　　　鄭成光
上列異議人因違反道路交通管理處罰條例案件，對於交通部公路
總局新竹區監理所於中華民國九十三年十一月十五日所為之處分
（原處分案號：竹監自字第裁五○─Ｅ00000000號），
聲明異議，本院裁定如下：
    主  文
原處分撤銷。
和暉實業股份有限公司不罰。
    理  由
一、原處分意旨略以：異議人即受處分人和暉實業股份有限公司
    所有之車號ＲＣ─二八一號大貨車，於民國九十三年十月七
    日上午十一時四十六分，行經新竹縣竹十四線道路褒忠派出
    所前，因該部大貨車裝載混凝土超過核定之重量，爰依道路
    交通管理處罰條例第二十九條之二第三項之規定，裁處異議
    人罰鍰新台幣（下同）一萬二千元，並記違規記錄一次。
二、聲明異議意旨略以：異議人所屬司機黃家慶於九十三年十月
    七日上午十一時四十六分，駕駛車號ＲＣ─二八一號大貨車
    行經新竹縣竹十四線道路褒忠派出所前，為新竹縣警察局新
    埔分局員警攔停後，因黃家慶出示之送貨單上記載載運二十
    二點一八公噸貨物，而汽車核定載重僅二十一公噸，共超載
    一點一八公噸為由開單舉發，然內政部警政署九十三年五月
    十九日警署交字第○九三○○八五三九八號函記載：過磅未
    逾核定總重量百分之十者，依交通部路政司八十六年十一月
    三日路台（八六）監字第一一○九三號函示，仍免予處罰。
    本件異議人所有之上開大貨車載重未超過二十三點一公噸之
    處罰標準，員警仍開單舉發，交通部公路總局新竹區監理所
    並據以裁處異議人罰鍰一萬二千元，並記違規記錄一次，顯
    有不當，請求撤銷原裁決處分，並為異議人不罰之諭知。
三、按人民違反法律上之義務而應受行政罰之行為，法律無特別
    規定時，雖不以出於故意為必要，仍須以過失為其責任條件
    ；司法院大法官會議釋字第二七五號解釋文可供參考。故行
    為人如缺乏故意或過失之主觀要件，縱有違反法律上規定義
    務之行為，仍難課以行政處罰。
四、經查：
（一）異議人所有之車號ＲＣ─二八一號大貨車，於九十三年十
      月七日上午十一時四十六分，由司機黃家慶駕駛行經新竹
      縣竹十四線道路褒忠派出所前，為新竹縣警察局新埔分局
      員警攔停後，以黃家慶出示之送貨單上記載載運二十二點
      一八公噸混凝土，超過汽車核定載重二十一公噸為由開單
      舉發，嗣交通部公路總局新竹區監理所據以裁處異議人罰
      鍰一萬二千元，並記汽車違規記錄一次等情，業經異議人
      供陳明確，且有上開大貨車行車執照、新竹縣警察局舉發
      違反道路交通管理事件通知單及交通部公路總局新竹區○
      ○○○○道路交通管理事件裁決書各一份在卷可證。
（二）混凝土攪拌車於九十三年六月一日起回歸重量法管制後，
      各縣市警察機關關於取締超載勤務，內政部警政署曾於九
      十三年五月十九日，以警署交字第○九三○○八五三九八
      號函令規定：「過磅未逾核定總重量百分之十者，依交通
    　部路政司八十六年十一月三日路台（八六）監字第一一○
      九三號函示：『貨車裝載未逾核定之總重量之百分之十者
      ，仍依免予處罰之原則辦理』；超載重量逾核定總重量百
      分之十者，當場舉發，責令其於二小時內改正；超載重量
      逾核定總重量百分之二十者，當場禁止其通行，並執行卸
      貨分裝。」等語，有該函文一紙在卷可憑。又交通部於九
      十三年五月二十六日邀集臺灣區預拌混凝土工業同業公會
      研商「砂石土方車輛及混凝土攪拌車以重量管制事宜」時
      ，將上開函文附為參考資料，亦有台灣區預拌混凝土工業
      同業公會九十四年四月十一日預拌業字第九四○六四之一
      號及交通部九十三年六月四日交路字第○九三○○○五八
      一八號函文各一紙在卷可證。台灣區預拌混凝土工業同業
      公會於會後將上開內政部警政署函文轉知異議人一節，則
      經異議人於本院審理時供陳明確（見本院卷第三十八頁）
      ，是異議人依上開內政部警政署函文為標準，並確信汽車
      裝載混凝土未逾核定總重量百分之十仍屬免罰之範疇，而
      在上開大貨車核重二十一公噸加計百分之十範圍內載運二
      十二點一八公噸混凝土，客觀上縱有違反上開交通法規之
      事實，主觀上有無故意或過失即有可疑？參照混凝土攪拌
      車於九十三年六月一日起回歸重量法管制後，異議人所有
      之大貨車中，上開大貨車最先因裝載貨物超過核定重量遭
      到警方取締，有異議人所屬車輛違規紀錄二紙在卷可佐（
      見本院卷第六十五頁、第六十六頁），本件案發前異議人
      既不曾因同一違規事由遭到舉發，自無從知悉警察機關並
      未遵循上開內政部警政署函文之取締命令，而依核定重量
      舉發違規之事實，益見異議人欠缺故意或過失之違法要件
      ，是依上開司法院大法官會議解釋文之意旨，異議人所有
      之大貨車縱因超載而違反上開交通法規，然因異議人缺乏
      故意及過失之要件，仍難課以行政處罰，交通部公路總局
      新竹區○○○○道路交通管理處罰條例第二十九條第三項
      之規定，裁處異議人罰鍰一萬二千元，並記汽車違規記錄
      一次，容有違誤，異議人之異議為有理由，應將原處分撤
      銷，另為異議人不罰之諭知。
五、據上論斷，應依道路交通案件處理辦法第二十條，裁定如主
    文。
中　　華　　民　　國　九十四　年　　八　　月　 十五　日
                  交通法庭法　官    林昌義
以上正本證明與原本無異。
如不服本裁定，應於裁定送達後5日內向本院提出抗告狀。
中　　華　　民　　國　九十四　年　　八　　月　 十五　日
                          書記官    黃旭淑
